【裁判字號】    97,小上,32
【裁判日期】    970509
【裁判案由】    返還不當得利
【裁判全文】
臺灣臺北地方法院民事裁定              97年度小上字第32號
上  訴  人    甲○○
即被上訴人
上  訴  人    乙○○
即被上訴人
上列當事人間請求返還不當得利事件，上訴人對於中華民國96年
12月18日本院新店簡易庭96年度店小字第500 號第一審判決，各
自提起上訴，本院裁定如下：
    主  文
兩造上訴均駁回。
第二審訴訟費用各新臺幣壹仟伍佰元由兩造各自負擔。
    理  由
一、按對於小額程序之第一審裁判上訴，非以其違背法令為理由
    ，不得為之。而上訴狀內應記載上訴理由，表明下列各款事
    項：(一)原判決所違背之法令及其具體內容。(二)依訴訟資料可
    認為原判決有違背法令之具體事實。民事訴訟法第436 條之
    24第2 項、第436 條之25條分別定有明文。又依同法第436
    條之32第2 項準用第468 條及第469 條第1 款至第5 款規定
    ，判決不適用法規或適用不當者，為違背法令，其判決有同
    法第469 條第1 款至第5 款所列情形之一者，為當然違背法
    令。是當事人於小額訴訟程序提起上訴，如依民事訴訟法第
    468 條規定，以第一審判決有不適用法規或適用法規不當為
    理由時，其上訴狀或理由書應有具體之指摘，並揭示該法規
    之條項或其內容，若係成文法以外之法則，應揭示該法則之
    旨趣，倘為司法院解釋、或最高法院之判例，則應揭示該判
    解之字號或其內容，如以民事訴訟法第469 條第1 款至第5
    款所列各款情形為理由時，其上訴狀或理由書應揭示合於該
    條款之事實，上訴狀或理由書如未依此項方法表明者，即難
    認為已對第一審判決之違背法令有具體之指摘，其上訴自難
    認為合法（最高法院71年臺上字第314號判例意旨參照）。
二、上訴人即被上訴人甲○○上訴意旨略以：(一)兩造間修復漏水
    等事件（案號：本院93年度店簡字第338 號、94年度簡上字
    第256 號），就「漏水所生修繕費用金額」，僅該事件鑑定
    人出具之鑑定報告意見書附件5 「鑑定案件估價單」中曾予
    列明，兩造於訴訟進行中，甚或鑑定人到庭作證，俱未就「
    漏水所生修繕費用金額」陳述意見，兩造間亦從未就該鑑定
    估價單即修繕金額予以辯論或加以爭執，應無爭點效之適用
    ，原審認定該事件修繕費用金額具爭點效，顯有違誤。(二)本
    院93年度店簡字第338 號、94年度簡上字第256 號確定判決
    ，甲○○僅負有容忍上訴人即被上訴人乙○○僱工進入3 樓
    或自行修繕3 樓樓地板內排水管道之責，且全部修繕費用乙
    ○○應負擔半數即新臺幣（下同）45,311元，至2 樓天花板
    修繕費用31,555元，上開確定判決已審認乙○○不得請求甲
    ○○給付，原審判決竟將該31,555元之修繕費用自上開確定
    判決認定之90,622元中扣除，並進而認定甲○○必要之修繕
    費用僅45,114元，及乙○○須返還之不當得利僅22,557元，
    除背離爭點效原則，更與上開確定判決所為乙○○應負擔3
    樓樓板排水管道修繕費用半數即45,311元之認定全然不符，
    其判決顯有重大疏漏之違誤等語。惟核其內容，上訴人即被
    上訴人甲○○實僅就原審取捨證據，及關於必要修繕費用金
    額、乙○○所受利益數額等事實認定之職權行使，指摘其為
    不當，蓋原審雖援用爭點效理論，然於判決理由欄已就兩造
    間修復漏水等事件（案號：本院93年度店簡字第338 號、94
    年度簡上字第256 號）確定判決有關必要修繕費用金額、兩
    造應負擔之修繕費用之認定，一一詳加說明，原審顯係就兩
    造間該項爭點，為與上開確定判決相同之認定，非僅以爭點
    效理論，認定甲○○必要之修繕費用為45,114元，及乙○○
    須返還之不當得利為22,557元，且爭點效理論迄未經最高法
    院作成有效之判例，原審所為論斷縱違反爭點效理論，亦無
    適用法規顯錯誤可言，上訴人即被上訴人甲○○就原審違反
    何一法規，或成文法以外之法則，既未具體指摘，並揭示該
    法規之條項、內容，或該法則之旨趣，難認其已於上訴狀內
    依法表明上訴理由，揆諸前揭說明，其上訴即難認為合法，
    不應准許。
三、上訴人即被上訴人乙○○上訴意旨略以：依兩造間修復漏水
    等事件（案號：本院93年度店簡字第338 號、94年度簡上字
    第256 號）確定判決之認定，2 樓、3 樓之全部修繕費用90
    ,622元由兩造各負擔二分之一，上訴人即被上訴人甲○○自
    行雇工修繕3 樓，棄2 樓之修繕於不顧，乙○○除負擔3 樓
    修繕費用45,114元之二分之一即22,557元外，2 樓亦需自行
    修繕，甲○○自應負擔2 樓修繕費用45,507元之二分之一即
    22,753元，始符公平，以此相互抵銷，兩造各不負給付他方
    修繕費用之義務等語。惟承前所述，原審就兩造間修復漏水
    必要修繕費用金額、兩造應負擔之修繕費用之認定，已詳為
    論述，上訴人即被上訴人乙○○上訴狀所載內容，實僅就原
    審法官取捨證據、認定事實之職權行使，指摘其為不當，並
    未具體說明原審有何不適用法規或適用法規不當之情形，並
    揭示該法規之條項或其內容，及合於民事訴訟法第469 條所
    列各款之事實，難認其已於上訴狀內依法表明上訴理由，揆
    諸前揭說明，其上訴亦難認為合法，應予駁回。
四、本件第二審訴訟費用，金額確定如主文第2項所示。
五、據上論結，兩造上訴均不合法，依民事訴訟法第436 條之32
    第1 項、第2 項、第436 條之19第1 項、第444 條第1 項、
    第95條、第78條，裁定如主文。
中    華    民    國    97    年    5     月    9     日
                  民事第二庭  審判長  法  官  黃蓓蓓
                                      法  官  蔡政哲
                                      法  官  陳秀貞
以上正本係照原本作成
本裁定不得抗告
中    華    民    國    97    年    5     月    9     日
                                      書記官  劉碧輝


司法院資訊處製作；財團法人民間司法改革基金會備份。
